【裁判字號】    95,訴,449
【裁判日期】    951207
【裁判案由】    妨害投票
【裁判全文】
臺灣臺北地方法院刑事判決               95年度訴字第449號
公  訴  人  臺灣臺北地方法院檢察署檢察官
被      告  甲○○
            乙○○
上列被告等因妨害投票案件，經檢察官提起公訴（95年度選偵字
第2號），本院判決如下：
    主  文
甲○○、乙○○共同以非法之方法，使投票發生不正確之結果，
各處有期徒刑參月，如易科罰金，均以銀元參佰元即新台幣玖佰
元折算壹日，均褫奪公權壹年，均緩刑貳年。
    事  實
一、甲○○、乙○○均未曾受有期徒刑以上刑之宣告，素行良好
    ，甲○○為台北縣坪林鄉粗窟村粗窟8號之1之戶長，與乙○
    ○為使所支持之特定候選人於民國94年12月3日所舉辦之「
    台北縣第15屆縣長選舉」、「台北縣第16屆縣議員選舉」、
    「台北縣第15屆鄉鎮市長選舉」當選，其等均明知乙○○當
    時實際並無居住在上址，且亦無真正遷入上址居住之事實，
    竟共同基於使投票發生不正確結果之犯意聯絡，以虛設戶籍
    之非法方法，由甲○○提供其台北縣坪林鄉粗窟村粗窟8號
    之1之戶籍，供乙○○在取得選舉權之基準日前即94年6月29
    日，向台北縣坪林鄉戶政事務所申請遷入，使台北縣坪林鄉
    戶政事務所將虛報遷入之乙○○編入「台北縣第15屆縣長選
    舉」、「台北縣第16屆縣議員選舉」、「台北縣第15屆鄉鎮
    市長選舉」選舉人名冊公告確定，又乙○○確於94年12月3
    日投票當日，前往所屬之投票處所投票，致使投票發生不正
    確之結果。
二、案經台北縣坪林鄉戶政事務所函請台灣台北地方法院檢察署
    檢察官偵查起訴。
    理  由
壹、程序方面：
    按被告以外之人於審判外之言詞或書面陳述，除法律有規定
    者外，不得作為證據；又被告以外之人於審判外之陳述，雖
    不符合同法第159條之1至第159條之4之規定，但經當事人於
    審判程序同意作為證據，法院審酌該言詞陳述或書面陳述作
    成時之情況，認為適當者，亦得為證據。當事人、代理人或
    辯護人於法院調查證據時，知有第159條第1項不得為證據之
    情形，而未於言詞辯論終結前聲明異議者，視為有前項之同
    意，刑事訴訟法第159條第1項及第159條之5分別定有明文。
    查本判決下列所引用之各該被告以外之人於審判外之陳述（
    包含書面陳述），皆屬傳聞證據，惟當事人雖知上開證據資
    料為傳聞證據，但於本院準備程序及審判期日中均表示無意
    見而不予爭執，且迄至言詞辯論終結前亦未再聲明異議，本
    院審酌上開證據資料製作時之情況，尚無違法不當及證明力
    明顯過低之瑕疵，亦認為以之作為證據應屬適當，故揆諸前
    開規定，爰逕依刑事訴訟法第159條之5規定，認前揭證據資
    料均例外有證據能力，合先敘明。
貳、實體方面：
一、訊據被告甲○○、乙○○對於上揭事實均坦承不諱，並有電
    信帳單、信用卡帳單、電費收據、戶籍謄本、台北縣政府警
    察局新店分局坪林分駐所戶口查察通報單、選舉人名冊、台
    北縣坪林鄉戶政事務所94年9月8日北縣坪戶字第0940001187
    號函、94年10月5日北縣坪戶字第0940001295號函暨所附遷
    入戶籍登記申請書、同意書、委託書、95年1月13日北縣坪
    戶字第095000018號函暨所附戶籍資料、戶卡片等件可稽（
    見94年度選他字第58號卷(四)第131至138、140至163頁及外放
    證物），足徵被告甲○○、乙○○前開出於任意性之自白與
    事實相符，自得採為論科之依據。從而，本件事證明確，其
    等犯行堪以認定，自應依法論科。
二、論罪科刑部分：
  （一）查被告甲○○、乙○○行為後，刑法第28條關於共同正
        犯之規定及第41條第1項關於易科罰金折算標準之規定
        ，均已於94年2月2日修正公布，並同自95年7月1日施行
        ，而95年7月1日施行之刑法第2條規定，係關於新舊法
        比較適用之準據法，其本身無關行為可罰性要件之變更
        ，故於95年7月1日修正刑法施行後，如有涉及比較新舊
        法之問題，即應逕依修正後刑法第2條第1項規定，為「
        從舊從輕」之比較（最高法院95年度第8次刑事庭會議
        決議參照）。茲分述如下：
      1.修正後刑法第28條關於成立共同正犯之標準，將原來共
        同正犯之共同「實施」犯罪，改為共同「實行」犯罪，
        剔除完全未參與犯罪相關行為實行的「陰謀共同正犯」
        及「預備共同正犯」，是修正後之共同正犯之可罰性要
        件之範圍業已限縮。
      2.修正後刑法第41條第1項前段關於得易科罰金之折算標
        準，由「得以1元以上3元以下折算1日」（此規定配合
        修正前罰金罰鍰提高標準條例第2條【現已刪除】規定
        ，就其原定數額提高為100倍折算1日，則最高應以銀元
        300元折算1日，經折算為新台幣後，應以新台幣900元
        折算為1日），提高為「以新台幣1千元、2千元或3千元
        折算1日」，是以修正前關於易科罰金之折算標準金額
        較低，自係較為有利。
      3.準此而論，經綜合罪刑全部結果，整體為新舊法「從舊
        從輕」比較之結果，應以修正前刑法對被告較為有利，
        自應整體依刑法第2條第1項前段規定，適用行為時之修
        正前刑法。又刑法第74條關於緩刑之規定，雖本件行為
        時係於95年7月1日前，然依前開最高法院95年度第8次
        刑事庭會議決議，仍應適用95年7月1日施行之緩刑規定
        ，併予敘明。
  （二）按刑法第146條之妨害投票正確罪，必須行為人主觀上
        具備妨害投票正確結果之故意，而以詐術或其他非法之
        方法，使投票發生不正確之結果或變造投票之結果行為
        ，始足以構成本罪，所謂「使投票發生不正確之結果」
        ，乃指行為人使投票所得之結果，與真實之結果不相符
        合之意，亦即指因行為人之妨害投票行為而導致投票結
        果為不正確之「票數」而言，此與以該選舉區內有選舉
        權人數及投票人數為比例之投票率，或以投票人數及各
        候選人得票數為比例之得票率無關，亦不以使落選者當
        選或使當選者落選為必要（最高法院91年度台上字第37
        6號裁判參照）。是核被告甲○○、乙○○所為，均係
        犯刑法第146條第1項之妨害投票正確罪。其等就上開犯
        行，有犯意聯絡及行為分擔，依修正前刑法第28條規定
        ，皆為共同正犯。爰審酌被告甲○○、乙○○並無前科
        紀錄，素行良好，此有台灣高等法院前案紀錄表在卷可
        參，其等共同虛偽遷入戶籍，影響純正選舉之風氣，並
        對其他候選人造成不公平之競爭及參與本件犯罪之程度
        、情節輕重暨犯後坦承犯行之態度等一切情狀，量處如
        主文所示之刑，並諭知易科罰金之折算標準。又褫奪公
        權依我國刑法規定，為從刑之一種，附屬於主刑，不生
        比較輕重問題（最高法院79年度第3次刑事庭會議決議
        ），亦不容與其他刑法總則規定割裂適用，是以爰依公
        職人員選舉罷免法第98條第3項及修正前刑法第37條第2
        項規定，均併予宣告褫奪公權1年，以資懲儆。另被告
        甲○○、乙○○均未曾受有期徒刑以上刑之宣告，已如
        前述，其等因一時短於思慮致罹刑章，經此教訓後，當
        知所警惕，且尚屬情有可原，其等所生危害亦屬有限，
        惡行非鉅，是本院認尚無逕對其等施以短期自由刑之必
        要，故上開宣告之刑，以暫不執行為適當，爰諭知緩刑
        2年，以啟自新。
據上論斷，應依刑事訴訟法第299條第1項前段，刑法第2條第1項
前段、第11條、第146條第1項、修正前刑法第28條、第41條第1
項前段、第37條第2項、刑法第74條第1款，公職人員選舉罷免法
第98條第3項，修正前罰金罰鍰提高標準條例第2條，現行法規所
定貨幣單位折算新台幣條例第2條，判決如主文。
本案經檢察官孫小萍到庭執行職務。
中    華    民    國    95    年    12    月    7     日
                  刑事第十三庭  審判長法官  黃雅君
                                      法官  李明益
                                      法官  鍾素鳳
以上正本證明與原本無異。
如不服本判決，應於送達後10日內，向本院提出上訴狀。
                                    書記官  陳鳳瀴
中    華    民    國    95    年    12    月    12    日
附錄本判決論罪之法條：
刑法第146條
    以詐術或其他非法之方法，使投票發生不正確之結果或變造
    投票之結果者，處 5 年以下有期徒刑。
    前項之未遂犯罰之。


司法院資訊處製作；財團法人民間司法改革基金會備份。
